ACORDAO-COMPLETO-2355679

ACÓRDÃO 4131/2019 ATA 18/2019 - PRIMEIRA CÂMARA

VISTOS, relatados e discutidos estes autos da Tomada de Contas Especial instaurada pelo então Ministério do Desenvolvimento Social e Agrário em desfavor dos Srs. Geraldo da Silva Andrade e Luiz de Franca Cordeiro de Vasconcelos, tendo em vista a omissão no dever de prestar contas dos recursos repassados ao município de Poção/PE pelo Fundo Nacional de Assistência Social - FNAS nos exercícios de 2007 e 2008, na modalidade fundo a fundo, à conta dos Programas de Proteção Social Básica - PSB e Proteção Social Especial - PSE. 
ACORDAM os Ministros do Tribunal de Contas da União, reunidos em Sessão da 1ª Câmara, ante as razões expostas pelo Relator, em: 
9.1. arquivar as contas do Sr. Geraldo da Silva Andrade (falecido) , sem julgamento do mérito, ante a ausência de pressupostos de constituição e de desenvolvimento válido e regular do processo com fundamento no art. 1º, inciso I, da Lei 8.443/1992 c/c os arts. 169, inciso VI, e 212 do Regimento Interno do TCU;
9.2. nos termos dos arts. 1º, inciso I, 16, inciso III, alínea a, 19, caput, da Lei 8.443/1992, julgar irregulares as contas do Sr. Luiz de Franca Cordeiro de Vasconcelos, condenando-o pagamento das quantias abaixo discriminadas, com a fixação do prazo de quinze dias, a contar da notificação, para comprovar, perante o Tribunal (art. 214, inciso III, alínea a, do Regimento Interno/TCU) , o recolhimento da dívida aos cofres do Fundo Nacional de Assistência Social, atualizada monetariamente e acrescida dos juros de mora, calculados a partir das datas indicadas, até a data do efetivo recolhimento, na forma prevista na legislação em vigor:
	Valor (R$) 
	Data da Ocorrência

	458,33
	02/09/2007

	125,00
	18/09/2007

	940,00
	18/09/2007

	1.380,00
	18/09/2007

	1.625,00
	02/10/2007

	773,80
	03/10/2007

	458,33
	15/10/2007

	1.625,00
	15/10/2007

	125,00
	15/10/2007

	920,00
	15/10/2007

	1.200,00
	15/10/2007

	773,80
	22/10/2007

	773,80
	08/11/2007

	1.625,00
	08/11/2007

	920,00
	08/11/2007

	1.200,00
	08/11/2007

	458,33
	06/12/2007

	1.625,00
	12/12/2007

	458,33
	20/12/2007

	840,00
	20/12/2007

	1.300,00
	20/12/2007

	773,80
	21/12/2007

	773,80
	21/12/2007

	458,33
	21/12/2007

	1.625,00
	02/01/2008

	773,80
	19/02/2008

	1.625,00
	22/02/2008

	2.240,00
	25/02/2008

	860,00
	27/02/2008

	458,33
	11/03/2008

	458,33
	19/03/2008

	1.625,00
	20/03/2008

	2.240,00
	25/03/2008

	773,80
	03/04/2008

	458,33
	16/04/2008

	1.625,00
	16/04/2008

	2.220,00
	23/04/2008

	773,80
	24/04/2008

	773,80
	13/05/2008

	458,33
	13/05/2008

	1.280,00
	15/05/2008

	2.220,00
	19/05/2008

	1.625,00
	21/05/2008

	773,80
	10/06/2008

	458,33
	11/06/2008

	1.625,00
	13/06/2008

	2.200,00
	16/06/2008

	2.100,00
	04/07/2008

	773,80
	07/07/2008

	458,33
	08/07/2008

	1.625,00
	08/07/2008

	773,80
	11/08/2008

	458,33
	14/08/2008

	1.940,00
	21/08/2008

	1.625,00
	21/08/2008

	773,80
	10/09/2008

	1.625,00
	11/09/2008

	458,33
	15/09/2008

	1.900,00
	15/09/2008

	1.880,00
	15/10/2008

	1.625,00
	15/10/2008

	458,33
	17/10/2008

	1.625,00
	12/11/2008

	1.880,00
	17/11/2008

	773,80
	08/12/2008

	458,33
	08/12/2008

	458,33
	16/12/2008

	1.625,00
	16/12/2008

	773,80
	26/12/2008

	2.500,00
	26/12/2008

 9.3. aplicar ao Sr. Luiz de Franca Cordeiro de Vasconcelos a multa prevista nos arts. 19, caput, e 57 da Lei 8.443/1992, no valor de R$ 10.000,00 (dez mil reais) , fixando-lhe o prazo de 15 (quinze) dias, a contar da notificação, para que comprove, perante o Tribunal (art. 214, inciso III, alínea a, do Regimento Interno/TCU) , o recolhimento da dívida aos cofres do Tesouro Nacional, atualizada monetariamente desde a data do presente Acórdão até a do efetivo recolhimento, se for paga após o vencimento, na forma da legislação em vigor; 
 9.4. autorizar, caso requerido, nos termos do art. 26 da Lei 8.443/1992, c/c o art. 217 do Regimento Interno/TCU, o parcelamento da dívida em até 36 (trinta e seis) parcelas mensais e sucessivas, sobre as quais incidirão os correspondentes acréscimos legais (débito: atualização monetária e juros de mora; multa: atualização monetária) , esclarecendo ao responsável que a falta de pagamento de qualquer parcela importará no vencimento antecipado do saldo devedor, sem prejuízo das demais medidas legais;
 9.5. autorizar, desde logo, com base no art. 28, inciso II, da Lei 8.443/1992, a cobrança judicial da dívida, caso não atendida a notificação;
 9.6. enviar cópia deste Acórdão à Procuradoria da República no Estado do Pernambuco, nos termos do § 7° do art. 209 do Regimento Interno/TCU, para a adoção das medidas que entender cabíveis.

Tomada de Contas Especial instaurada tendo em vista a omissão do dever de prestar contas dos recursos repassados pelo Fundo Nacional de Assistência Social  FNAS nos exercícios de 2007 e 2008, na modalidade fundo a fundo, à conta dos Programas de Proteção Social Básica e Proteção Social Especial.

Primeira Câmara

Município de Poção/PE.

3. Responsáveis: Luiz de Franca Cordeiro de Vasconcelos (XXX.909.994-XX) e Geraldo da Silva Andrade (XXX.555.354-XX).

13.1. Ministros presentes: Benjamin Zymler (na Presidência), Bruno Dantas e Vital do Rêgo.
13.2. Ministro-Substituto convocado: Marcos Bemquerer Costa (Relator).
13.3. Ministro-Substituto presente: Weder de Oliveira.

ACORDAO-COMPLETO-2485538

Acórdão 10236/2021 - Primeira Câmara

ACORDAO-COMPLETO-2534453

Acórdão 2112/2022 - Primeira Câmara

MARCOS BEMQUERER

Trata-se da Tomada de Contas Especial instaurada pelo então Ministério do Desenvolvimento Social e Agrário em desfavor dos Srs. Geraldo da Silva Andrade e Luiz de Franca Cordeiro de Vasconcelos, tendo em vista a omissão no dever de prestar contas dos recursos repassados ao município de Poção/PE pelo Fundo Nacional de Assistência Social - FNAS nos exercícios de 2007 e 2008, na modalidade fundo a fundo, à conta dos Programas de Proteção Social Básica - PSB e Proteção Social Especial - PSE. 
2.	Transcrevo, a seguir, com os devidos ajustes de forma, a instrução inserta à peça 27, que contou com a anuência do escalão dirigente da Secretaria do TCU no Estado do Piauí - Sec/PI (peças 28-29) , e com a concordância do Ministério Público de Contas, neste processo representado pela Procuradora-Geral Cristina Machado da Costa e Silva (peça 30) :
"INTRODUÇÃO
 (...) 
1.1	Para a execução dos programas elencados, todos de ação continuada, o Fundo Nacional de Assistência Social - FNAS/MDS, repassou recursos ao município de Poção/PE no montante de R$ 122.631,12, em conformidade com os seguintes processos, nos períodos que cita:
	Nº do Processo
	Exercício
	Objeto
	Valor - R$
	OB
	Localização
	Responsável

	71001.030092/2009-37
	2008
	PSB/PSE
	56.888,43
	Peça 1, p. 32-33
	Peça 1, p. 8, 43-45, 90 e 135-136
	Luiz de F. C. de Vasconcelos

	71001.091397/2008-34
	2007
	PSB/PSE
	65.742,69
	Peça 1, p. 23-26
	Peça 1, p. 14-18, 46-48, 88-89 e 142
	Geraldo da S. Andrade e Luiz de F. C. de Vasconcelos

	TOTAL
	122.631,12
	-
	-
	-

1.2	Importante salientar que os Programas de Proteção Social Básica - PSB e Proteção Social Especial - PSE têm por objeto a concessão de bolsa para jovens em situação de vulnerabilidade social e serviços específicos de proteção social básica e ações socioeducativas e de convivência para crianças e adolescentes em situação de trabalho, de acordo com a Política Nacional de Assistência Social PNAS, aprovada pela Resolução CNAS 145, de 15/10/2004.
1.3.	A concessão dos recursos na área de assistência social, no âmbito do Fundo Nacional de Assistência Social, é regulamentada por meio da Lei 8.724, de 7/12/1993, a denominada Lei Orgânica da Assistência Social - LOAS e pela Portaria MDS 459/2005, vigentes para os exercícios de 2007 e 2008 que dispõem sobre a forma de repasse dos recursos na modalidade fundo a fundo do cofinanciamento federal das ações continuadas da assistência social e sua prestação de contas.
HISTÓRICO 
2.	De conformidade com o constante da peça 19, os autos apresentaram o seguinte desenvolvimento, considerando, inclusive, as medidas adotadas no âmbito desta Secex-PI:
'Processo 71001.030092/2009-37 - Recursos de 2008
2.	A Nota Técnica 3580/2013, de 26/7/2013 - peça 1, p. 43-45, relativa ao Processo  71001.030092/2009-37, que trata dos recursos repassados no exercício de 2008, no montante de R$ 56.888,43, além de informar que a prestação de contas deve ser encaminhada por meio do Demonstrativo Sintético, acusa o não recebimento desse através da plataforma SUASWEB, tendo em vista a ausência de devida autenticação de entrega - peça 1, p. 34-35, validação necessária que ocorre por ocasião do envio das informações pelo gestor e pelo Conselho.
2.1	Relata, ainda, que, relativamente às diligências constantes dos autos, o município de Poção/PE representou ao Ministério Público Federal a ocorrência de ' (...) desvio de finalidade da aplicação dos recursos federais destinados à implementação dos seguintes programas: Programa de Erradicação do Trabalho Infantil - PETI, Piso Básico Variável, Piso Básico de Transição e IGD'. Informa, também, que foi instaurado Inquérito Civil Público para apurar notícia de irregularidade na aplicação dos recursos públicos destinados aos referidos programas.  
2.1.1	Considerando a 'transição no executivo municipal', bem como a não anuência dos responsáveis notificados, os técnicos da Coordenação de Prestação de Contas da Secretaria de Assistência Social consideram ' (...) imprescindível emitir notificação ao Prefeito eleito e aos demais responsáveis e também aos membros do Conselho com todas as atualizações monetárias necessárias, no sentido de exaurir as medidas administrativas indispensáveis'.
2.1.2	A Nota Técnica 7946/2014, de 12/9/2014 - peça 1, p. 90, tem por objetivo precípuo a complementação de informações requeridas na Nota Técnica 3580/2013, quando foi solicitada a notificação de todos os responsáveis envolvidos - prefeitos, ex-prefeitos e Conselho Municipal de Assistência Social, em conformidade com os Ofícios que menciona, tendo como objetivo a regularização da prestação de contas dos recursos repassados no exercício de 2008.
2.1.2.1	No que tange ao ex-prefeito Geraldo da Silva Andrade, este informa, segundo o Ofício s/n, datado de 3/9/2013 - peça 1, p. 78-84, que teve o seu mandato cassado, sendo substituído pelo então presidente da Câmara dos Vereadores, Sr. Luiz de França Cordeiro de Vasconcelos, que prosseguiu no cargo ' (...) através de eleições indiretas, estendendo-se até o final do mandato, portanto eu não poderia responder por suas contas no exercício de 2008'. Inclusive encaminha cópias de Atas como comprovantes do período de início e fim do seu mandato.
2.1.2.2	Esclarece, ainda:
	' (...) que deixei em todas as contas da Secretaria de Ação Social e demais Secretarias com saldos volumosos, que, uma vez assumido pelo sucessor, a responsabilidade das prestações de contas do Município são do mesmo, visto que se costuma realizar o demonstrativo sintético anual da execução financeira até fevereiro do ano seguinte, quando eu já não respondia pelo mandato.' [sic]
2.1.3	A Nota Técnica 263/2016, de 16/2/2016 - peça 1, p. 3-5, tendo por base o constante da Nota Técnica 3580/2013 e 7946/2014, que atestou que o Demonstrativo Sintético se encontrava pendente, levando em conta a ausência da autenticação de entrega, bem como a não validação exigida quando do encaminhamento das informações pelo gestor e pelo Conselho Municipal de Assistência Social. 
2.1.3.1	Considerou, ainda, que, levando em conta o não atendimento das notificações - Anexo II, da ausência da comprovação da boa e regular aplicação dos recursos públicos repassados ao município de Poção/PE, ' (...) fica caracterizada a omissão no dever de prestação de contas dos serviços de Proteção Social Básica e Proteção Social Especial', referente ao montante de R$ 56.888,64, transferidos no exercício de 2008 - peça 1, p. 3-5.
2.1.3.1.1	Em virtude de tal fato, considera que o agente responsável é o Sr. Luiz de Franca Cordeiro de Vasconcelos, CPF XXX.909.994-XX, que governou o município de Poção/PE na gestão de 9/2007 a 12/2008, haja vista que a ' (...) execução financeira refere-se ao período sob sua responsabilidade, bem como a prestação de contas, em razão da reeleição' - peça 1, p. 4. 
2.1.3.1.2	Esclareceu, ainda, que, o sucessor, Sr. Roberivan de Melo, responsável pela gestão 2009-2012, considerando que não comunicou a adoção de medidas visando assegurar/preservar o patrimônio público, de conformidade com a Súmula TCU 230, é ' (...) responsável solidário pelo dano ao erário' - peça 1, p. 4.    
2.1.4	Por seu turno, a Nota Técnica 1810/2016, de 11/10/2016 - peça 1, p. 12-13, retificou a informação contida na Nota Técnica 263/2016, considerando como não responsável solidário o Sr. Roberivan de Melo, permanecendo, somente, o Sr. Luiz de Franca Cordeiro de Vasconcelos - gestão 2007-2008, tendo em vista que aquele impetrou ações no sentido de resguardar o patrimônio público - peça 1, p. 40-42.
Processo 71001.091397/2008-34 - Recursos de 2007
2.2	A Nota Técnica 3618/2013, de 30/7/2013 - peça 1, p. 46-48, relativa ao Processo 71001.091397/2008-34, que repassou ao município de Poção/PE, no exercício de 2007, recursos no montante de R$ 65.742,69, acusou o não recebimento eletrônico do Demonstrativo Sintético, no SUASWEB, tendo em vista à ausência da devida autenticação de entrega, validação necessária que ocorre por ocasião do envio das informações pelo gestor pelo Conselho.
2.2.1	De outra forma, a Nota Técnica 7875/2014, de 1º/9/2014 - peça 1, p. 88-89, dá conta de que foi encaminhado o Demonstrativo Sintético através do portal SUASWEB - peça 1, p. 27-28, no entanto, os responsáveis não enviaram o Parecer de Avaliação do Conselho Municipal de Assistência Social, contrariando os dispositivos legais pertinentes, notadamente a Portaria MDS 459/2005, vigente à época. Esclarece que o referido documento foi solicitado na Nota Técnica 3618/2013.
2.2.1.1	Informa, ainda, que o Conselho Municipal de Assistência Social do município de Poção/PE, mediante o Ofício 216/2013, de 12/9/2013 - peça 1, p. 85, em atendimento ao Ofício 3095/2013, aduz que ' (...) todas as informações referentes à situação financeira foram deletadas dos computadores e os documentos físicos não foram encontrados, impossibilitando este conselho de fornecer informações mais precisas'.
2.2.2	A Nota Técnica 1531/2015, de 31/7/2015 - peça 1, p. 142, que complementa as informações contidas na Nota Técnica 7875/2014, informa que o Sr. José Waldenilson Galindo Bezerra, prefeito de Poção/PE - gestão 2013-2016 - peça 5, de conformidade com o Ofício 165/2014, de 24/10/2014 - peça 1, p. 128-130, solicita, preliminarmente, que seja instaurado o devido processo de Tomada de Contas Especial em desfavor do seu antecessor e dos membros do Conselho Municipal de Assistência Social.
2.2.2.1	O referido gestor, esclarece:
	'De outra banda, reafirmamos a impossibilidade de encaminhamento de todos os documentos pertinentes, dentre eles, a ata de reunião do Conselho Municipal de Assistência Social, visto que, em decorrência da mudança da gestão municipal com o advento das eleições municipais de 2012, diversos documentos não foram localizados nas dependências do Município de Poção/PE.'
2.2.2.2	Os técnicos, no entanto, salientam que, ' (...) após análise da documentação informamos que não sana as irregularidades apresentadas na Nota Técnica 7875/2014 (...) ' -  peça 1, p. 142. 
2.3	O Tomador de Contas, em seu Relatório de Tomada de Contas Especial 197/2016, de 5/12/2016 - peça 2, p. 35-46, relativamente aos pareceres emitidos nos autos, consubstanciados, em especial nas Notas Técnicas, aduz que: 
'O motivo para a instauração da presente Tomada de Contas Especial Consolidada consubstanciou-se em face da Omissão no Dever de Prestar Contas, dos recursos repassados à Prefeitura Municipal de Poção/PE, nos termos do processo nº 71001.091397/2008-34 e n° 71001.030092/2009-37, com fundamento legal previsto nas Portarias n° 459, de 09 de setembro de 2005 e Portaria n° 96, de 26 de março de 2009, bem como fundamento análogo ao Inciso I do artigo 82 da Portaria Interministerial n° 507, de 24 de novembro de 2011.'
2.3.1	No referido Relatório, o Tomador de Contas testifica que, de conformidade com a análise levada a efeito nos autos - peça 2, p. 39:  
' (...) verifica-se que o senhor Geraldo da Silva Andrade, Ex-Prefeito Municipal de Poção/PE (Gestão 2005 - 28/08/2007) , era a pessoa responsável pela gestão dos recursos federais recebidos para o programa de Proteção Social Básica e Especial 2007 e 2008, conforme Levantamento de Repasse constante das folhas 22 a 25 [peça 1, p. 24-27], e 31 e 32 [peça 1, p. 32-33], e, no entanto não apresentou a prestação de contas dos recursos federais recebidos dentro do prazo regulamentar, sendo, portanto, o responsável pelo prejuízo apurado de R$ 42.507,04 (...) , referente ao processo nº 71001.030092/2009-37, bem como responsável o senhor Luiz de Franca Cordeiro de Vasconcelos (Gestão 29/08/2007 - 2008) , pelo valor de R$ 23.235,65 (...) , e referente ao Processo nº 71001.091397/2008-34, no montante de R$ 56.888,43 (...) , apurados nesta Tomada de Contas Especial Consolidada.' 
2.3.2	Considerando os fatos apurados, o Tomador de Contas em seu Relatório traz aos autos a planilha contendo as notificações - Anexo II, feitas aos responsáveis, tendo por objetivo comunicar da instauração do processo de Tomada de Contas Especial, bem como oportunizar a apresentação de informações e/ou justificativas quanto às pendências, informar o montante do débito a que estão sujeitos, e, ainda, oportunizar o direito da ampla defesa e do contraditório, conforme mandamento constitucional, como se verifica do Anexo I.
2.4	No âmbito do TCU, em vista dos fatos narrados, foi submetida a proposta de encaminhamento no sentido de diligenciar o Banco do Brasil, com o intuito de encaminhar a esta Secex-PI os extratos bancários das contas correntes 78980, 78999, 78964, 78972, 78956 e 91561, todas da agência 24678, daquela instituição bancária, para se verificar a real responsabilização dos agentes envolvidos.
2.4.1	A referida proposição recebeu a anuência do Sr. Secretário desta Secex-PI, conforme o pronunciamento constante da peça 8.
2.4.2	Em resposta a diligência promovida - peças 9 e 10, o Banco do Brasil trouxe aos autos o constante da peça 11.
2.5	Posteriormente, ao analisar as condições dos responsáveis perante este TCU, mediante pesquisa no sistema CPF/CNPJ, ficou constatado que o Sr. Geraldo da Silva Andrade, CPF XXX.555.354-XX, ex-prefeito na gestão 2005 a 28/8/2007, faleceu em 12/9/2015, como se depreende da peça 12.
2.5.1	Em decorrência, de conformidade com pesquisa realizada no site do TJ/PE verificou-se que o inventário do Sr. Geraldo da Silva Andrade consta do Processo 0000196-382016.8.17.1140, em tramitação na Vara Única da Comarca de Poção/PE, conforme se depreende da peça 13. Sendo que a última movimentação, de conformidade com a peça, ocorreu em 12/12/2017, indicando que ainda não houve a homologação da partilha. Tendo sido nomeado como inventariante o Sr. Sílvio de Souza Andrade, CPF XXX.214.504-XX.'
2.1	Levando em conta os fatos relatados, foi proposta a citação e a audiência do Sr. Luiz de Franca Cordeiro de Vasconcelos, CPF XXX.909.994-XX, ex-gestor do município de Poção/PE, no período de 29/8/2007 a 2008, em decorrência da não comprovação da boa e regular aplicação dos recursos recebidos, em face da ausência de documentação comprobatória dos valores transferidos nos exercícios de 2007 e 2008 pelo Fundo Nacional de Assistência Social - FNAS ao município de Poção/PE para financiamento do Programa de Proteção Social Básica - PSB e do Programa de Proteção Social Especial - PSE, conforme consubstanciado no Relatório de Tomada de Contas Especial 197/2016, de 5/12/2016 - peça 2, p. 35-46; bem como da não apresentação dos elementos necessários (o elemento ausente no processo de prestação de contas era o Parecer do CMAS, confirmando as informações prestadas no Demonstrativo Sintético Anual da Execução Físico-Financeira - peça 1, p. 27-28) à configuração da regular prestação de contas  dos recursos repassados no exercício de 2007, pelo Fundo Nacional de Assistência Social (FNAS) ao município de Poção/PE, para financiamento do Programa de Proteção Social Básica (PSB) e do Programa de Proteção Social Especial (PSE) , conforme consubstanciado na Nota Técnica 7875/2014, de 1º/9/2014 - peça 1, p. 88-89.
2.2	Acolhida a referida proposição - peças 20 e 21, foi expedido o Ofício 1068/2018-TCU/Secex-PI, de 26/7/2018 - peça 22. O Sr. Luiz de Franca Cordeiro de Vasconcelos tomou ciência do ofício que lhe foi remetido em 17/8/2018, conforme documento constante da peça 23. 
2.2.1	Importante salientar que foi efetuada, ainda, a audiência do responsável por meio do referido oficio, no sentido de apresentar justificativas quanto aos fatos constantes dos autos em exame.
EXAME TÉCNICO
3.	O responsável (peça 24) , solicitou prorrogação de prazo sob a alegativa de que já decorreram mais de 10 anos da sua investidura no cargo e, ainda, que a documentação referente ao evento causador da instauração da Tomada de Contas Especial em exame se encontra sob a guarda da Prefeitura de Poção/PE. Afirma, também, que até a data de atendimento da citação/audiência não tinha tido acesso à referida documentação, tendo, inclusive realizado a solicitação por requerimento.
3.1	Aproveita a oportunidade para declarar que entrará com demanda judicial para a obtenção dos referidos comprovantes ' (...) em questão com o fito de fundamentar suas razões de defesa (...) para tanto, necessita que lhe seja conferida PRORROGAÇÃO de PRAZO para apresentação de JUSTIFICATIVA/ALEGAÇÕES DE DEFESA' - peça 24, p. 2. 
3.2	É juntado aos autos solicitação feita ao Sr. Emerson Cordeiro Vasconcelos, atual prefeito de Poção/PE, cujo Chefe de Gabinete atesta ciência em 6/9/2018. 
3.3	Importante salientar que o Chefe de Serviço desta Secex-PI, em despacho datado de 1º/10/2018 - peça 25, considerando a delegação de competência de que trata o inciso III, art. 1º, da Portaria GAB/MIN-MBC 1, de 14 de julho de 2014, bem como a subdelegação outorgada mediante a Portaria Secex-PI  8, de 2 de maio de 2017, concedeu a prorrogação de prazo requerida por mais quinze dias, a contar do término do prazo inicialmente concedido. 
3.3.1	Apesar de o Sr. Luiz de Franca Cordeiro de Vasconcelos ter tomado ciência do expediente que lhe foi encaminhado, conforme atesta o aviso de recebimento - AR/ECT que compõe a peça 23, não atendeu a citação/audiência e não se manifestou quanto às irregularidades verificadas. 
3.4	Transcorrido o prazo regimental fixado e mantendo-se inerte o aludido responsável, impõe-se que seja considerado revel, dando-se prosseguimento ao processo, de acordo com o art. 12, § 3º, da Lei 8.443/1992.
3.5	No que tange à responsabilidade do Sr. Geraldo da Silva Andrade, já falecido e representando pelo inventariante, Sr. Sílvio de Souza Andrade, CPF XXX.214.504-XX - peça 13, é de se propor que as contas sejam arquivadas, sem julgamento do mérito, por ausência de pressupostos para desenvolvimento válido e regular do processo, com fundamento no art. 212 do Regimento Interno do TCU c/c arts. 6º, inciso II, e 19 da Instrução Normativa-TCU 71, conforme constante da peça 19:
	' (...) 
3.6.1 	Ressalta-se, nesse sentido que, falecendo o responsável, a obrigação de reparar o dano ao erário permanece, podendo ser estendida aos sucessores até o limite do valor do patrimônio transferido, haja vista que a imputação de débito possui natureza jurídica indenizatória, e não de penalidade. A multa, por outro lado, não se transfere aos sucessores do falecido, dado seu caráter personalíssimo, em sintonia com o Acórdão 2198/2015 - TCU - Plenário, da relatoria do Exmo. Sr. Ministro Marcos Bemquerer.
3.7 	No entanto, algumas situações fáticas não recomendam, e mesmo frustram, a citação do Sr. Geraldo da Silva Andrade. Considerando as datas dos fatos geradores dos débitos, meados de 2007, entende-se ser dispensável a realização de citação do inventariante do mencionado responsável, visto terem se passado mais de 10 anos das ocorrências dos fatos.
3.7.1	O longo transcurso de tempo entre a prática do ato pelo responsável falecido e a citação dos seus herdeiros e sucessores, sem que tenham dado causa à demora processual, inviabiliza o exercício do contraditório e da ampla defesa, dando ensejo ao arquivamento das contas, sem julgamento do mérito, por ausência de pressupostos para desenvolvimento válido e regular do processo, com fundamento no art. 212 do Regimento Interno do TCU c/c arts. 6º, inciso II, e 19 da Instrução Normativa-TCU 71/2012 (Acórdão 8791/2016-TCU-Segunda Câmara - Relator: Augusto Nardes e 3.527/2015-TCU 2ª Câmara - Relator: Augusto Nardes) . 
3.7.2 	É de se considerar, também, o teor dos arts. 6º, I, e 19 da IN/TCU 71/2012, alterada pela IN/TCU 76/2016, que autoriza o arquivamento dos processos de Tomada de Contas Especial cujo valor do débito, atualizado monetariamente, seja inferior a R$ 100.000,00 e pendentes de citação válida no âmbito do TCU. 
3.8 	Considerando, ainda, que, para o Sr. Geraldo da Silva Andrade, o valor total do débito atualizado até 21/6/2018 alcançaria R$ 80.028,11 - peça 18, o prosseguimento da cobrança do débito imputado a este responsável, também, não se justifica, pois, o custo da cobrança poderá ser maior do que o valor do ressarcimento. Enquanto o débito inerente ao Sr. Luiz de Franca Cordeiro de Vasconcelos, atualizado até 28/2/2018 totaliza R$ 140.627,64, conforme subitem 5, d, portanto, superior ao limite estabelecido na IN/TCU 76/2016.
 (...) 
4. 	Em relação ao Sr. Geraldo da Silva Andrade, representando pelo inventariante, Sr. Sílvio de Souza Andrade, CPF XXX.214.504-XX - peça 13, considerando o falecimento do responsável e, ainda, o longo decurso de tempo desde o fato gerador das irregularidades apuradas neste processo, presume-se a ocorrência de prejuízo ao pleno exercício do contraditório e da ampla defesa por parte dos eventuais herdeiros e sucessores. Nessa linha, vislumbra-se uma remota chance de restituição dos valores impugnados. Por esses motivos, entende-se que deve ser afastada a sua responsabilidade do presente processo.'
3.6	No tocante à possibilidade de aplicação da multa prevista no art. 57 da Lei 8.443/1992, importa observar o que foi decidido no Acórdão 1441/2016-TCU-Plenário, resultante da apreciação de incidente de uniformização de jurisprudência destinado a dirimir dúvida acerca da subsunção da pretensão punitiva ao instituto da prescrição. 
3.7	Na oportunidade, o TCU assentou que sua pretensão punitiva subordina-se ao prazo geral de prescrição de dez anos indicado no art. 205 da Lei 10.406/2002 (Código Civil) , devendo a contagem do prazo prescricional iniciar-se na data de ocorrência da irregularidade sancionada e se interromper, uma única vez, na data do ato que ordenar a citação, nos termos dos arts. 189 e 202, inciso I, do mesmo diploma legal. 
3.8	Nos casos de não comprovação da regular aplicação dos recursos repassados mediante convênios ou instrumentos similares, a data limite para entrega da prestação de contas final ou a da efetiva entrega antecipada assinala o marco inicial da contagem do prazo decenal de prescrição da pretensão punitiva reconhecido pelo Acórdão 1441/2016-TCU-Plenário (Acórdão 3749/2018-TCU-Segunda Câmara, Relatora Ana Arraes) .
3.9	Considerando que o ato que ordenou a citação do Sr. Luiz de Franca Cordeiro de Vasconcelos é de 25/7/2018 - peça 21, e que a data limite para o envio do Demonstrativo Sintético Anual da Execução Físico-Financeira para aprovação do MDS seria (...) até o último dia do mês de fevereiro do ano subsequente ao de execução (art. 9º da Portarias MDS 459/2005) , impõe-se considerar para fim de dosimetria da pena prevista no art. 57 da LO/TCU, apenas os débitos ocorridos no exercício de 2008, já que os débitos referentes ao período de 2007 foram alcançados pela prescrição da pretensão punitiva.
3.10	Ainda nesse panorama, relevante lembrar que o prazo para a apresentação da prestação de contas relativa aos recursos repassados ao município de Poção/PE no exercício de 2007, recaiu na gestão do Sr. Luiz de Franca Cordeiro de Vasconcelos, gestão 29/8/2007 a 2008, e no exercício de 2008, de responsabilidade do Sr. Roberivan de Melo, gestão 2009 a 2012, desse modo considerando o normativo que regulamentava a prestação de contas, estavam obrigados a adotar esta providência.
3.11	Sobre esse aspecto, de conformidade com a Nota Técnica 1810/2016, de 11/10/2016 - peça 1, p. 12-13, o Sr. Roberivan de Melo, impetrou ações no sentido de resguardar o patrimônio público - peça 1, p. 40-42. Desse modo, somente o Sr. Luiz de Franca Cordeiro de Vasconcelos fora chamado em audiência em razão da omissão na prestação de contas dos recursos de 2007. No entanto, apesar da revelia, não será possível a aplicação da multa prevista no art. 58, inciso I da Lei 8.443, de julho de 1992, em decorrência da prescrição da pretensão punitiva, já debatida acima.
CONCLUSÃO
4.	Diante da revelia do Sr.  Luiz de Franca Cordeiro de Vasconcelos, CPF XXX.909.994-XX, ex-gestor do município de Poção/PE, no período de 29/8/2007 a 2008, e inexistindo nos autos elementos que permitam concluir pela ocorrência de boa-fé ou de outros excludentes de culpabilidade em sua conduta, propõe-se que suas contas sejam julgadas irregulares e que o responsável seja condenado em débito, bem como seja-lhe aplicada a multa cabível. 
4.1	E, para fim de dosimetria da pena aplicável ao responsável (art. 57 da LO/TCU) , vale lembrar que o ato que ordenou a citação do Sr. Luiz de Franca Cordeiro de Vasconcelos é de 25/7/2018 - peça 21, assim, apenas os débitos ocorridos no exercício de 2008 devem compor a base de cálculo para definição do valor da multa, pois os débitos ocorridos antes deste prazo já estão prescritos para efeito de pretensão punitiva - itens 3.6 a 3.9.
4.2	Quando à audiência, apesar da revelia, não será possível a aplicação da multa prevista no art. 58, inciso I da Lei 8.443, de julho de 1992, em decorrência da prescrição da pretensão punitiva - itens 3.10 a 3.11.
4.3	Relativamente ao Sr. Geraldo da Silva Andrade (falecido) , CPF XXX.555.354-XX, ex-prefeito, gestão 2005 a 28/8/2007 - peça 2, p. 49-50, e peça 4, e considerando que a longa demora para citação dos possíveis herdeiros, o longo transcurso de tempo para a citação dos mesmos, bem como a ausência de pressupostos para desenvolvimento válido e regular do processo, com fundamento no art. 212 do Regimento Interno do TCU c/c arts. 6º, inciso II, e 19 da Instrução Normativa-TCU 71/2012, propõe-se que as contas sejam arquivadas, sem julgamento do mérito, por ausência de pressupostos para desenvolvimento válido e regular do processo. 	
PROPOSTA DE ENCAMINHAMENTO
5.	Diante do exposto, propõe-se:
	a) considerar o Sr. Luiz de Franca Cordeiro de Vasconcelos, CPF XXX.909.994-XX, revel, de acordo com o § 3º do art. 12, da Lei 8.443/1992;
	b) arquivar as contas do Sr. Geraldo da Silva Andrade (falecido) , CPF XXX.555.354-XX, ex-prefeito do município de Poção/PE, gestão 2005 a 28/8/2007, ante a ausência de pressupostos de constituição e de desenvolvimento válido e regular do processo com fundamento no art. 1º, inciso I, da Lei 8.443/1992 c/c os arts. 169, inciso VI, do Regimento Interno do TCU;
	c) julgar irregulares as contas do Sr. Luiz de Franca Cordeiro de Vasconcelos, CPF XXX.909.994-XX, ex-gestor do município de Poção/PE, no período de 29/8/2007 a 2008, com fundamento nos arts. 1º, inciso I, 16, inciso III, alíneas b e c, 19 e 23, inciso III, da Lei 8.443/1992, c/c com os arts. 1º, inciso I, 209, incisos II e III, 210 e 214, inciso III, do Regimento Interno deste Tribunal, e condená-lo ao pagamento das quantias a seguir especificadas, relativas aos exercícios de 2007 e 2008, com a fixação do prazo de quinze dias, a contar da notificação, para comprovar, perante o Tribunal, em consonância com o art. 214, inciso III, alínea a, do Regimento Interno, o recolhimento das dívidas aos cofres do Fundo Nacional de Assistência Social - FNAS, atualizadas monetariamente e acrescidas dos juros de mora, calculados a partir das datas discriminadas, até a data do recolhimento, na forma prevista na legislação em vigor, abatendo-se, na oportunidade, os valores já ressarcidos, se for o caso:
	Data da Ocorrência
	Valor Histórico - R$

	02/09/2007
	458,33

	18/09/2007
	125,00

	18/09/2007
	940,00

	18/09/2007
	1.380,00

	02/10/2007
	1.625,00

	03/10/2007
	773,80

	15/10/2007
	458,33

	15/10/2007
	1.625,00

	15/10/2007
	125,00

	15/10/2007
	920,00

	15/10/2007
	1.200,00

	22/10/2007
	773,80

	08/11/2007
	773,80

	08/11/2007
	1.625,00

	08/11/2007
	920,00

	08/11/2007
	1.200,00

	06/12/2007
	458,33

	12/12/2007
	1.625,00

	20/12/2007
	458,33

	20/12/2007
	840,00

	20/12/2007
	1.300,00

	21/12/2007
	773,80

	21/12/2007
	773,80

	21/12/2007
	458,33

	02/01/2008
	1.625,00

	19/02/2008
	773,80

	22/02/2008
	1.625,00

	25/02/2008
	2.240,00

	27/02/2008
	860,00

	11/03/2008
	458,33

	19/03/2008
	458,33

	20/03/2008
	1.625,00

	25/03/2008
	2.240,00

	03/04/2008
	773,80

	16/04/2008
	458,33

	16/04/2008
	1.625,00

	23/04/2008
	2.220,00

	24/04/2008
	773,80

	13/05/2008
	773,80

	13/05/2008
	458,33

	15/05/2008
	1.280,00

	19/05/2008
	2.220,00

	21/05/2008
	1.625,00

	10/06/2008
	773,80

	11/06/2008
	458,33

	13/06/2008
	1.625,00

	16/06/2008
	2.200,00

	04/07/2008
	2.100,00

	07/07/2008
	773,80

	08/07/2008
	458,33

	08/07/2008
	1.625,00

	11/08/2008
	773,80

	14/08/2008
	458,33

	21/08/2008
	1.940,00

	21/08/2008
	1.625,00

	10/09/2008
	773,80

	11/09/2008
	1.625,00

	15/09/2008
	458,33

	15/09/2008
	1.900,00

	15/10/2008
	1.880,00

	15/10/2008
	1.625,00

	17/10/2008
	458,33

	12/11/2008
	1.625,00

	17/11/2008
	1.880,00

	08/12/2008
	773,80

	08/12/2008
	458,33

	16/12/2008
	458,33

	16/12/2008
	1.625,00

	26/12/2008
	773,80

	26/12/2008
	2.500,00

                                Valores atualizados até 11/2/2019: R$ 145.952,21 - peça 26
d) aplicar ao Sr. Luiz de Franca Cordeiro de Vasconcelos, CPF XXX.909.994-XX, a multa prevista no art. 57 da Lei 8.443/1992 c/c o art. 267 do Regimento Interno, fixando-lhe o prazo de 15 (quinze) dias, a contar da notificação, para comprovar, perante o Tribunal, em consonância com as determinações contidas no art. 214, inciso III, alínea 'a', do Regimento Interno deste Tribunal, o recolhimento da dívida aos cofres do Tesouro Nacional, atualizada monetariamente desde a data do presente acórdão até a do efetivo recolhimento, se for paga após o vencimento, na forma da legislação em vigor; 
e) autorizar, desde logo, nos termos do art. 28, inciso II, da Lei 8.443/1992, a cobrança judicial das dívidas caso não atendida a notificação;
f)	autorizar o pagamento das dívidas do Sr. Luiz de Franca Cordeiro de Vasconcelos, CPF XXX.909.994-XX, em até 36 (trinta e seis) parcelas mensais e consecutivas, nos termos do art. 26 da Lei 8.443/1992 c/c o art. 217 do Regimento Interno, caso solicitado, fixando-lhe o prazo de quinze dias, a contar do recebimento da notificação, para comprovar perante o Tribunal o recolhimento da primeira parcela, e de trinta dias, a contar da parcela anterior, para comprovar o recolhimento das demais parcelas, devendo incidir sobre cada valor mensal, atualizado monetariamente, os juros de mora devidos, na forma prevista na legislação em vigor; e
	g) encaminhar cópia da deliberação ao Procurador-Chefe da Procuradoria da República no Estado de Pernambuco, nos termos do § 3º do art. 16 da Lei 8.443/1992 c/c o § 7º do art. 209 do Regimento Interno do TCU, para adoção das medidas cabíveis; e comunicar-lhe que o relatório e o voto que a fundamentarem podem ser acessados por meio do endereço eletrônico www.tcu.gov.br/acordaos e que, caso haja interesse, o Tribunal pode enviar-lhe cópia desses documentos sem qualquer custo."
		É o Relatório.

não há.

Procuradora-Geral Cristina Machado da Costa e Silva.

TOMADA DE CONTAS ESPECIAL. FUNDO NACIONAL DE ASSISTÊNCIA SOCIAL - FNAS. TRANSFERÊNCIA FUNDO A FUNDO. SISTEMA ÚNICO DE ASSISTÊNCIA SOCIAL. PROGRAMA DE PROTEÇÃO SOCIAL BÁSICA - PSB E PROGRAMA PROTEÇÃO SOCIAL ESPECIAL - PSE. NÃO COMPROVAÇÃO DA BOA E REGULAR APLICAÇÃO DOS RECURSOS TRANSFERIDOS. ARQUIVAMENTO DAS CONTAS DO PREFEITO FALECIDO, RELATIVAMENTE AOS RECURSOS REPASSADOS ENTRE JANEIRO E AGOSTO DE 2007. CITAÇÃO DO PREFEITO QUE GERIU PARTE DOS RECURSOS REPASSADOS EM 2007 E AQUELES TRANSFERIDOS EM 2008. REVELIA. CONTAS IRREGULARES. DÉBITO. PRESCRIÇÃO DA PRETENSÃO PUNITIVA EM RELAÇÃO A PARTE DO DANO. MULTA.

TOMADA DE CONTAS ESPECIAL (TCE)

Secretaria do TCU no Estado do Piauí - Sec/PI.

Em exame a Tomada de Contas Especial instaurada pelo então Ministério do Desenvolvimento Social e Agrário em desfavor dos Srs. Geraldo da Silva Andrade e Luiz de Franca Cordeiro de Vasconcelos, ex-prefeitos de Poção/PE, tendo em vista a omissão no dever de prestar contas dos recursos repassados àquela municipalidade pelo Fundo Nacional de Assistência Social - FNAS, na modalidade fundo a fundo, à conta dos Programas de Proteção Social Básica - PSB e Proteção Social Especial - PSE, nos exercícios de 2007 e 2008. 
2.	Para a consecução dos objetivos dos mencionados programas, o FNAS transferiu à municipalidade, em 2007 e 2008, respectivamente, os montantes de R$ 65.742,69 e de R$ 56.888,43, mediante as ordens bancárias relacionadas à peça 1, p. 23-26 e 32-33.
3.	No que concerne aos recursos repassados em 2007, foi consignada, em Nota Técnica de 26/7/2013, a ausência de encaminhamento do Demonstrativo Sintético Anual por meio do SUASWeb. Em função disso, o então Ministério do Desenvolvimento Social e Agrário - MDS, em 2013, notificou o prefeito à época, os ex-prefeitos mencionados acima e o Conselho Municipal de Assistência Social para regularizar a situação. 
4.	Embora tenha sido providenciado o envio do aludido demonstrativo, conforme registrado na Nota Técnica 7.875/2014, de 1º/9/2014, restou ausente o Parecer de Avaliação do Conselho Municipal de Assistência Social.
5.	O referido Conselho, no entanto, em resposta à notificação do órgão ministerial, informou da impossibilidade de apresentar a Ata correspondente devido à falta de documentação do exercício de 2007.
6.	Com base nessas informações, o Sr. Luiz de Franca Cordeiro de Vasconcelos, ex-prefeito, foi notificado a apresentar documentos comprobatórios das despesas, tais como: notas de empenho, notas fiscais, cópias de cheques, entre outros, ou a restituir os valores ao Erário. Mas não houve providências.
7.	Tendo em vista que o prefeito eleito para a gestão 2005-2008, Sr. Geraldo da Silva Andrade, em razão de ter tido o mandato cassado, foi substituído, em agosto de 2007, pelo então presidente da Câmara dos Vereadores, Sr. Luiz de França Cordeiro de Vasconcelos, a responsabilidade pelo débito referente aos recursos do PSB/2007 e do PSE/2007 foi atribuída no montante de R$ 42.507,04 ao ex-prefeito eleito e de R$ 23.235,65 ao seu sucessor.
8.	No que concerne aos recursos do PSB e PSE no exercício de 2008, os pareceres constantes dos autos evidenciam a ausência de envio do Demonstrativo Sintético pela plataforma SUASWEB, mesmo após promovidas notificações ao prefeito em 2008.
9.	A ele foi atribuída a responsabilidade pelo dano no montante de R$ 56.888,43, deixando-se de chamar em solidariedade o prefeito em 2009, por ter este impetrado ações com o fim de resguardar o patrimônio público.
10.	No âmbito deste Tribunal, a Sec/PI, após diligenciar o Banco do Brasil, com o intuito de obter os extratos bancários das contas relacionadas aos programas em análise, efetuou, por delegação de competência, a citação do Sr. Luiz de Franca Cordeiro de Vasconcelos pelo débito de R$ 79.350,28, em função da não comprovação da boa e regular aplicação dos recursos recebidos do FNAS, e a sua audiência em função da omissão no dever de prestar contas.   
11.	Quanto ao Sr. Geraldo da Silva Andrade, responsável pela gestão de recursos no montante de R$ 42.507,07 do PSB/2007 e PSE/2007, a unidade técnica constatou, mediante pesquisa no sistema CPF/CNPJ, o falecimento do ex-gestor em 12/9/2015.
12.	Em suas considerações, a Sec/PI entendeu que, apesar de a obrigação de reparar o dano ao erário permanecer e poder ser estendida aos sucessores até o limite do valor do patrimônio transferido, passados mais de dez anos desde o fato gerador das irregularidades apuradas neste processo, haveria prejuízo ao pleno exercício do contraditório e da ampla defesa por parte dos eventuais herdeiros e sucessores.
13.	Assim e ressaltando que o montante do débito atualizado não atinge o valor definido nos arts. 6º, I, e 19 da IN/TCU 71/2012, alterada pela IN/TCU 76/2016, para dispensa de instauração de TCE, sugeriu o arquivamento em relação ao referido ex-prefeito, ante a ausência de pressupostos de constituição e de desenvolvimento válido e regular do processo com fundamento no art. 1º, inciso I, da Lei 8.443/1992 c/c os arts. 169, inciso VI, e 212 do Regimento Interno do TCU.
14.	Transcorrido in albis o prazo para a apresentação dos elementos de defesa, a Sec/PI apresenta proposta de mérito que contempla, em síntese: a) o arquivamento das contas do Sr. Geraldo da Silva Andrade b) o julgamento pela irregularidade das contas do Sr. Luiz de Franca Cordeiro de Vasconcelos, com a condenação ao pagamento do débito calculado; e c) a remessa de cópia do Acórdão a ser proferido nos autos ao Ministério Público da União.
15.	O Ministério Público especializado, em parecer da lavra da Procuradora-Geral Cristina Machado da Costa e Silva, anui ao encaminhamento alvitrado pela secretaria.
16.	Assiste razão à unidade técnica e ao Parquet, de modo que acolho e adoto como razões de decidir a análise efetuada.
17.	De fato, o conjunto de documentos constantes dos autos não permite afirmar o correto emprego dos recursos públicos na execução das ações relacionadas ao Programa de Proteção Social Básico e Programa de Proteção Social Especial.
18.	No cofinanciamento federal das ações de assistência social, estabelecido pela Lei 9.604/1998, a forma de repasse dos recursos e sua prestação de contas, por meio do Sistema Único de Assistência Social - SUASWeb, estão regulamentadas por meio de portarias do MDS, atualizadas periodicamente. 
19.	Em síntese, a prestação de contas final dos recursos transferidos a título de cofinanciamento federal é encaminhada eletronicamente pelo gestor municipal ao órgão ministerial, mediante o Demonstrativo Sintético Anual da Execução Físico-Financeira, disponibilizado no sistema informatizado SUAS Web.  
20.	 Assim, o gestor municipal envia o aludido Demonstrativo com o Parecer de Avaliação do Conselho Municipal de Assistência Social - CMAS, referente ao cumprimento de metas físicas e financeiras contidas no plano de ação, os quais são examinados posteriormente pelo Fundo Nacional de Assistência Social. Eis alguns artigos da norma vigente à época que tratavam da matéria (Portaria/MDS 459/2005) :
"Art. 1º O SUAS Web é o sistema informatizado que o MDS utiliza para ordenar e garantir o repasse dos valores de cofinanciamento federal das ações continuadas da assistência social pelo Fundo Nacional de Assistência Social - FNAS aos Fundos municipais, do Distrito Federal e estaduais.
 (...) 
III- DO DEMONSTRATIVO SINTÉTICO ANUAL DA EXECUÇÃO FÍSICO-FINANCEIRA
Art. 8º O Demonstrativo Sintético Anual da Execução Físico-Financeira do SUAS é o instrumento de prestação de contas do cofinanciamento federal das ações continuadas de assistência social, no Suas Web, elaborados pelos gestores e submetido à avaliação do Conselho de Assistência Social competente, que verifica o cumprimento das metas físicas e financeiras do Plano de Ação, de acordo com o Anexo II desta Portaria.
Art. 9º O Demonstrativo Sintético Anual da Execução Físico-Financeira deverá ser enviado, eletronicamente, para aprovação do MDS, até o último dia do mês de fevereiro do ano subsequente ao de execução, já com sua avaliação pelo Conselho de Assistência Social competente.
 (...)   
Art. 10 - O preenchimento do Demonstrativo Sintético Anual da Execução Físico-Financeira, no Suas Web, deverá obedecer o seguinte fluxo:
I - disponibilização do sistema pelo MDS;
II - lançamento e validação de informações pelo órgão gestor municipal, estadual ou do Distrito Federal com autenticação eletrônica do recebimento;
III - cadastro do parecer de avaliação do Demonstrativo Sintético Anual da Execução Físico-Financeira pelo Conselho de Assistência Social competente, com autenticação eletrônica do recebimento;
IV - aprovação do Demonstrativo Sintético Anual da Execução Físico-Financeira pelo MDS, que poderá, para tanto, requisitar os documentos que entender necessários.
§ 1º - (...) 
§ 2º - O parecer de que trata o inciso III deverá conter avaliação sobre:
I - a análise da documentação recebida do órgão gestor da assistência social, bem como de sua capacidade de gestão;
II - a execução e a aplicação dos recursos financeiros recebidos na conta do respectivo fundo de assistência social;
III - a qualidade dos serviços prestados.
§ 3º - As operações descritas nos incisos II e III do caput deste artigo geram comprovantes, que poderão ser impressos pelos seus declarantes.
Art. 11 - As informações lançadas no Suas Web serão de inteira responsabilidade de seus declarantes, que deverão manter os documentos comprobatórios das despesas realizadas na execução do objeto da transferência (notas fiscais, recibos, faturas, dentre outros legalmente aceitos) , arquivados, na sede do município, Distrito Federal ou estado beneficiário, em boa ordem e conservação, identificados e à disposição do MDS e dos órgãos de controle interno e externo, pelo prazo de 5 (cinco) anos ou pelo prazo determinado em legislações específicas." 
21.	Não obstante a normatização acima, o ex-gestor não comprovou a correta e regular aplicação dos recursos destinados aos programas de ação continuada do FNAS nos exercícios de 2007 e 2008.
22.	No caso em tela, não houve o envio do Parecer do Conselho de Assistência Social em 2007, exigido para demonstrar a correta execução e a aplicação dos recursos financeiros recebidos (art. 9º e 10, inciso III, da Portaria/MDS 459/2005) , nem apresentação de documentos capazes de comprovar o nexo de causalidade entre os recursos repassados e as despesas efetuadas, tais como notas de empenho, notas fiscais ou cópias de cheques.
23.	Quanto ao exercício de 2008, sequer foi enviado Demonstrativo Sintético Anual da Execução Físico-Financeira. Como consta dos autos, o Sr. Luiz de Franca Cordeiro de Vasconcelos, quem efetivamente no exercício de 2008 geriu os recursos ora reclamados, não entregou a documentação necessária a comprovar as despesas eventualmente realizadas para a execução das ações continuadas do PSB e PSE.
24.	Embora o prazo para encaminhar a prestação de contas tenha adentrado o mandato seguinte, o prefeito sucessor, argumentando ter havido desvio de verbas, impetrou ações no sentido de resguardar o patrimônio público, buscando o ressarcimento do dano, motivo pelo qual o sucessor teve a responsabilidade solidária afastada.
25.	Como é cediço, a imposição de o responsável comprovar a boa e regular utilização dos recursos federais recebidos decorre do ordenamento jurídico, a teor do bloco normativo composto pelas disposições dos arts. 70, parágrafo único, da Constituição Federal, 93 do Decreto-lei 200/1967 e 66 do Decreto 93.872/1986.
26.	Se o Sr. Luiz de Franca Cordeiro de Vasconcelos não logrou êxito em apresentar ao FNAS tampouco a este Tribunal documentação idônea que demonstrasse, de forma cabal, a correta destinação da verba repassada, cabe o julgamento pela irregularidade de suas contas.   
27.	Cumpre destacar que o responsável foi regularmente chamado aos autos pela Sec/PI no endereço constante da base de dados do Sistema CPF da Receita Federal do Brasil, mas optou por permanecer silente, tornando-se revel, nos termos do art. 12, parágrafo 3º, da Lei 8.443/1992, o que impõe o prosseguimento do processo. 
28.	Dessarte, devem-se julgar irregulares as contas do Sr. Luiz de Franca Cordeiro de Vasconcelos, imputando-se-lhe o débito apurado nestes autos, com os devidos consectários legais.
29.	Diante da gravidade da não comprovação da boa e regular aplicação dos recursos transferidos nos exercícios de 2007 e 2008 pelo Fundo Nacional de Assistência Social - FNAS ao município de Poção/PE para financiamento do Programa de Proteção Social Básica - PSB e do Programa de Proteção Social Especial - PSE, caberia aplicar-lhe a penalidade pecuniária insculpida no art. 57 da Lei 8.443/1992 proporcionalmente à totalidade do valor repassado.
30.		Contudo, importante asseverar que, no presente caso, a prescrição da pretensão punitiva incide sobre parte do dano apurado nos autos.
31.		Nos moldes delineados pelo paradigmático Acórdão 1441/2016-TCU-Plenário, prolatado no âmbito de Incidente de Uniformização de Jurisprudência, por meio do qual restou assente que a pretensão punitiva do TCU se subordina ao prazo geral de prescrição indicado no art. 205 do Código Civil, contado a partir da data da ocorrência da irregularidade sancionada, nos termos do art. 189, inciso I, do Código Civil.
32.	In casu, a irregularidade apurada nestes autos refere-se à ausência de prestação de contas, a qual deveria ter sido encaminhada até o último dia do mês de fevereiro do ano subsequente ao de execução (inteligência do art. 9º da então vigente Portaria MDS 459/2005) .
33.	Tendo em conta que o despacho ordinatório da citação do responsável se deu em 25/7/2018 (peça 21) , há incidência da prescrição da pretensão sancionatória do TCU em relação aos recursos transferidos no exercício de 2007, mas não quanto àqueles referentes a 2008, visto que a data limite para o envio do Demonstrativo Sintético Anual da Execução Físico-Financeira para aprovação do MDS seria até o último dia do mês de fevereiro de 2009 (art. 9º da Portarias MDS 459/2005) .
34. 	Oportuno, por fim, com base no § 7° do art. 209 do Regimento Interno/TCU, encaminhar cópia do Acórdão que sobrevier à Procuradoria da República no Estado do Pernambuco, para a adoção das medidas de sua alçada.
	Ante o exposto, voto por que seja adotado o Acórdão que ora submeto a este Colegiado. 
	
	T.C.U., Sala das Sessões, em 4 de junho de 2019. 
MARCOS BEMQUERER COSTA
Relator